【裁判字號】    90,訴,582
【裁判日期】    900821
【裁判案由】    毒品危害防制條例
【裁判全文】
臺灣彰化地方法院刑事判決                            九十年度訴字第五八二號
    公  訴  人  臺灣彰化地方法院檢察署檢察官
    被      告  甲○○
右列被告因毒品危害防制條例案件，經檢察官提起公訴（八十八年度偵字第七八０四
、六五九五號），本院判決如左：
        主  文
甲○○幫助施用第二級毒品，處有期徒刑陸月，如易科罰金，以參佰元折算壹日。
塑膠袋裝安非他命壹包（淨重零點壹貳公克，包裝重零點壹伍公克）併包裝用塑膠袋
壹個，均沒收銷燬之。
        事  實
一、緣丙○○受友人乙○○（本院另案審判）之託，代案外人林蒼敏（乙○○在監結
    識之朋友）購買價值新台幣（下同）四千五百元之第二級毒品安非他命施用，遂
    向其認識之甲○○請求調貨。甲○○遂基於幫助他人施用第二級毒品安非他命之
    犯意，於八十八年七月二日晚間八時三十分許，在彰化縣員林鎮○○里○○路○
    段九四號住處，以電話向某不詳姓名、年籍，綽號「紅面」者邀買安非他命，經
    「紅面」者派人持安非他命至甲○○住所，由丙○○逕為買賣之交易，丙○○購
    得後，經乙○○輾轉交付予林蒼敏施用。嗣於同月十五日下午五時許，在嘉義縣
    大林鎮○○路十三號前經警查獲林蒼敏涉犯施用第二級毒品案件，並當場扣得前
    開劉賜代為購買，經林蒼敏施用剩餘之塑膠袋裝第二級毒品安非他命（淨重○．
    一二公克，包裝重０．一五公克）。
二、案經嘉義縣警察局移送臺灣彰化地方法院檢察署檢察官偵查起訴。
        理  由
一、訊據被告甲○○（以下簡稱被告）矢口否認右開犯行，辯稱：丙○○雖有請其代
    為調貨，但伊實際上並無代為調貨云云。經查：前開事實，已據被告於警、偵時
    供承在卷。再案外人林蒼敏委請乙○○輾轉經由被告央請甲○○代為聯繫，由被
    告逕向綽號「紅面」者指使前來洽賣之人購得第二級毒品安非他命，再輾轉經由
    乙○○交予案外人林蒼敏等情，已據被告本人於八十八年七月二十七日警訊時及
    翌日檢察官偵訊亦供承：有受丙○○之託，代為聯絡綽號「紅面」者，由丙○○
    親自洽購安非他命等語，並經證人即同案被告乙○○於警訊時供承：我沒有販賣
    安非他命給他，只是幫他調安非他命而已，我沒有賺錢等語在卷，並經證人即案
    外人林蒼敏於八十九年四月十七日檢察官偵訊時供稱：「我是拜託他（指乙○○
    ）買，他出去向他人買，我在他家等」等語。又證人案外人丙○○於八十八年七
    月二十七日警訊時及於八十八年七月二十八日檢察官偵查時，亦供證：被告於八
    十八年七月二日下午四、五時許，至其住宅託伊代為購買第二級安非他命，而伊
    向案外人甲○○調貨後，在其住宅巷口交予乙○○等語無訛。參之案外人林蒼敏
    為嘉義縣警察局於八十八年一月十二日採取之尿液，確經驗呈甲基安非他命陽性
    之反應，有卷附嘉義縣衛生局煙毒檢驗尿液檢驗單可稽。又前開扣案之塑膠袋裝
    第二級安非他命一包並經法務部調查局鑑驗屬實，亦有該局九十年五月二十五日
    （九０）陸（一）字第九００三一一一三號鑑定通知書附卷足憑（見本院審理卷
    ）。綜上所述，本案事證明確，被告犯行足以認定。
二、核被告所為，係犯毒品危害防制條例第十條第二項、刑法第三十條第一項之幫助
    他人施用第二級毒品罪。查被告係受託代為聯繫毒品販賣者，由被告丙○○逕行
    為毒品買賣交易，核其情節，迥異於將所持有之毒品，以同價格或無償，轉讓予
    他人。是公訴人認被告前開行為事實係犯毒品危害防制條例第八條第二項之轉讓
    第二級毒品罪，容有未洽，因本院所認定之犯罪事實與檢察官起訴書所載之基本
    事實，係屬同一，本院自得依刑事訴訟法第三百條之規定，就起訴之事實，變更
    檢察官所引應適用之法條，為上開罪名之判決。又被告所犯之罪，係屬幫助犯，
    爰依刑法第三十條第二項之規定，按正犯之刑減輕之。爰審酌被告之素行（詳卷
    附台灣彰化地方法院檢察署刑案資料查註紀錄表及本院被告全國前案紀錄表）、
    犯罪之動機、目的、手段、所生之危害及其他情節，並犯後之態度等一切情狀，
    量處如主文所示之刑。次按刑法第四十一條關於易刑之規定，被告行為後，已據
    立法院修正在案，並經總統於九十年一月十日公布，同年月十二日生效。修正後
    之上開條文係規定「犯最重本刑為五年以下有期徒刑以下之刑之罪，而受六月以
    下有徒期刑或拘役之宣告，因身體、教育、職業或家庭之關係或其他正當事由，
    執行顯有困難者，得以一元以上三元以下折算一日，易科罰金。但確因不執行所
    宣告之刑，難收矯正之效，或難以維持秩序者，不在此限。併合處罰之數罪，均
    有前項情形，其應執行之刑逾六月者，亦同」，此與修正前之同條文規定：「犯
    最重本刑為三年以下有期徒刑以下之刑之罪，而受六月以下有徒期刑或拘役之宣
    告，因身體、教育、職業或家庭之關係，執行顯有困難者，得以一元以上三元以
    下折算一日，易科罰金」相較，並無修正前法律較有利於被告之情形。是本案被
    告行為後之原刑法第四十一條既有變更，自應依刑法第二條第一項前段之規定，
    適用裁判時即修正後之刑法第四十一條第一項規定諭知有期徒刑如易科罰金之折
    算標準，特此敘明。至扣案如事實欄所示之塑膠袋裝安非他命一小包係屬第一級
    毒品，該包裝用之塑膠袋一個，因事實上無從與附著其上之安非他命完全析離，
    自應併認係屬第二級毒品，不問何人所有，均依毒品危害防制條例第十八條第一
    項前段，諭知沒收銷燬之。
據上論斷，應依刑事訴訟法第二百九十九條第一項前段、第三百條，毒品危害防制條
例第十條第二項、第十八條第一項前段，刑法第十一條前段、第二條第一項前段、第
三十條第一項、第二項、修正後第四十一條第一項、罰金罰鍰提高標準條例第二條，
判決如主文。
中      華      民      國    九十      年      八      月    二十一    日
                                  臺灣彰化地方法院刑事第一庭
                                        法      官    蔡  紹  良
右正本證明與原本無異。
如不服本判決，應於判決送達後十日內向本院提出上訴狀（須附繕本）。
                                        法院書記官    王  惠  嬌
中      華      民      國    九十      年      八      月    二十八    日
毒品危害防制條例第十條第二項：
施用第二級毒品者，處三年以下有期徒刑。
刑法第三十條：
幫助他人犯罪者為從犯，雖他人不知幫助之情，亦同。
從犯之處罰，得按正犯之刑減輕之。


司法院資訊處製作；財團法人民間司法改革基金會備份。
